【裁判字號】    97,台抗,137
【裁判日期】    970221
【裁判案由】    違反毒品危害防制條例聲請再審
【裁判全文】
最高法院刑事裁定              九十七年度台抗字第一三七號
抗  告  人  甲○○
上列抗告人因違反毒品危害防制條例案件，不服台灣高等法院中
華民國九十六年十一月二十日駁回其聲請再審之裁定（九十六年
度聲再字第三六八號），提起抗告，本院裁定如下：
    主  文
抗告駁回。
    理  由
原裁定以：抗告人（即聲請人，下稱抗告人）甲○○因違反毒品
危害防制條例案件，對於台灣高等法院八十九年度上更(一)字第五
七０號刑事確定判決聲請再審，其聲請意旨略以：(一)、第一審法
院（台灣台北地方法院八十五年度重訴字第六０號）同案審理證
人王進財所涉施用毒品案與抗告人所涉販毒案之判決，於事實欄
敘明：「王進財二人在台北市○○街與西藏路口為警查獲」；理
由欄則敘明：「證人王進財、謝政雄二人警訊供述：『在台北市
○○街、西藏路口，經警臨檢帶回，應僅係表明警方臨檢地點在
汕頭街以及西藏路口附近一帶』」。（就）「警方臨檢地點」部
分，原判決即應依法將第一審法院判決不當部分撤銷，並於理由
中詳加敘明，方為兩審法院認事用法一致之判決。惟原判決卻未
撤銷第一審判決，致有「兩審法院認事互異並存」及「難以令人
確信為真實」之不當，足以影響判決結果，有再審救濟之必要。
(二)、第一審判決理由敘明「證人謝政雄因毒癮發作始經警逮捕」
；謝某警訊筆錄則供述：「在同右址購毒，聯絡方法不詳……」
等語。惟何有毒癮發作難耐卻不儘速前往抗告人處購毒解癮，而
是在他處苦候購毒，始經警逮捕之理？有違吸毒者毒癮發作均千
方百計，儘速購毒解癮之事理，明顯足以推翻原判決所認定：「
謝政雄向抗告人及『阿猴』購毒」之事實，應有再審之必要。(三)
、證人陳桂林、王進財二人警訊供述：「打呼叫器 000-000-000
號聯絡『阿猴』購毒」之自白證據，與證人謝政雄警訊供述：「
聯絡方法不詳」之自白證據；原判決就公訴意旨起訴「外號『阿
猴』、『阿男』在台北市○○街附近一帶販賣毒品予王進財、陳
桂林四人施用」之事實，判決一面認「王某二人有罪」，另一面
又認「陳某二人無罪」，判決有認事用法矛盾之不當，足以動搖
原判決，有以再審救濟之必要。(四)、證人王進財於第一審法院證
述：「不是被告（指抗告人）」，又謂「是被告」，證言前後不
一及原法院前審之八十六年度上訴字第三五三七號判決，不採王
進財在第一審不利抗告人之證詞，原確定判決理由欄敘明：「證
人王進財亦當庭指認被告，證稱曾向被告拿過毒品」，亦有認事
用法不當之違誤。又王進財所涉吸毒案件，確經第一審法院予以
減輕其刑，足認抗告人所指第一審法院係以利誘減輕其刑之不正
方法，取得王進財擬制且前後矛盾並不利抗告人之證言，原判決
理由欄敘明：「王進財甚且於第一審庭訊指證曾向甲○○拿過毒
品」等語，認事用法不當，有再審之必要。爰依刑事訴訟法第四
百二十條第一項第六款聲請再審云云。惟查：（一）本件原確定
判決已撤銷第一審判決，並於理由中詳述認定事實及撤銷之理由
。縱如抗告人主張原確定判決未依法撤銷第一審判決所認定之部
分事實，而存有「兩審法院認事互異並存」之不當，亦非再審程
序救濟之範圍。又抗告人就「汕頭街以及西藏路口並無交會」事
項為聲請再審之理由，並提出台北市萬華後車站附近道路地圖，
以資證明台北市○○區○○街與西藏路係屬二平行道路。惟抗告
人前以相同事由聲請再審，經本院（指原法院）先後以九十一年
度聲再更(二)字第三號、九十二年度聲再字第二四八號裁定，認無
再審理由，駁回再審之聲請在案。而原確定判決已敘明相關人係
因形跡可疑遭警臨檢而查獲等情，抗告人依憑己見指第一審判決
引用「查獲」，與相關人警訊時所供之「臨檢」，二者字義有所
不同為由，再以同一原因提出聲請再審，於法未合。（二）原確
定判決已於理由一之(一)敘明：證人王進財警訊供述：「我偕同謝
政雄兩人前往右址，欲向『阿猴』及『阿男仔』購買海洛因注射
，經警方臨檢帶回」等語，及謝政雄警訊供述：「因為警方人員
臨檢，我與王進財；因當場我言詞吱唔、渾身發抖，經警詢問，
向警員坦承有吸食海洛因之行為，因目前缺貨，才會偕同王進財
前來右址向綽號『阿猴』及『阿男仔』之男子購買海洛因吸食使
用」等語；足認王進財、謝政雄二人先於約定地點會合，即將前
往抗告人住處購買毒品之際，因形跡可疑而遭警臨檢等情，抗告
人空言謝政雄毒癮發作難耐卻不儘速前往抗告人住處購毒解癮，
而在他處苦候購毒，始經警逮捕，有違吸毒者毒癮發作均千方百
計，儘速尋求購毒解癮之事理云云，顯不足認為確實足以動搖原
確定判決而為受判決人有利之判決，不合所謂「確實之新證據」
之再審要件。（三）原確定判決以陳桂林於民國八十五年八月二
十二日為警查獲後，經警於同月二十三日移送檢察官羈押，迄同
月二十六日始交保，故可證陳桂林於同年八月二十三日，應無可
能向抗告人或綽號「阿猴」之人購進毒品，而認抗告人未販賣海
洛因予陳桂林、游俊雄二人。非如抗告人所指原判決有依陳桂林
、游俊雄二人之供述憑以判斷該二人有無向抗告人或綽號「阿猴
」之人購買海洛因，則關於證人陳桂林警訊「打呼叫器00000000
0 號聯絡『阿猴』購毒」之供述，自與原確定判決認定抗告人販
賣毒品予謝政雄、王進財二人之犯罪事實無關，亦不足認為足以
動搖原確定判決而為抗告人有利之判決。（四）按修正前肅清煙
毒條例第十一條規定，供出毒品來源，因而破獲者，得減輕其刑
，縱王進財因符合該規定，經第一審法院適用該規定予以減刑，
亦難逕認第一審法院有以利誘減刑之不正方法，取得王進財為圖
減刑而不利抗告人證言之事實，亦不足認為足以動搖原確定判決
而為抗告人有利之判決。抗告人前執上載各項理由聲請再審，經
核其聲請意旨所列，(一)部分所主張確定判決有判決違背法令之情
形，非法律規定之再審原因，況指摘事項，業經本院先後以九十
一年度聲再更(二)字第三號、九十二年度聲再字第二四八號裁定，
認無再審理由，駁回再審之聲請在案，抗告人仍以同一原因提出
聲請，於法即有未合，揆諸前開說明，就該部分提起本件再審，
程序顯有違背而不合法；至於其餘(二)、(三)、(四)所列之事實，亦與
刑事訴訟法第四百二十條第一項第一款至第六款聲請再審事項無
一相符，執此聲請再審，為無理由。因而駁回其再審之聲請。經
核於法並無違誤。抗告意旨略以：(一)、抗告人提出王進財施用毒
品案之第一審法院八十五年度重訴字第六０號判決，其事實認定
：「王進財二人在台北市○○街與西藏路口為警查獲」，此事實
證據，未存於抗告人販毒案卷宗，更未經原確定判決調查，自屬
新證據。(二)、第一審判決認定之「為警查獲地」，與原判決認定
之「臨檢地」，互異並存，足以影響於判決結果，認定事實不當
，自應以再審程序救濟。(三)、原裁定未審酌第一審法院八十五年
度重訴字第六０號判決理由所載：「證人謝政雄因毒癮發作始經
警逮捕…曾至被告住處購毒」，反而認定為：「抗告人空言謝政
雄毒癮發作卻不逕行儘速購毒」，顯未詳加調查審認。(四)、原裁
定疏未察明原判決對於綽號「阿猴」聯絡方法為何，僅以陳桂林
、王進財二人供述：「打呼叫器000-000-000號聯絡『阿猴』購
毒」，遽為推論「係為『阿猴』販毒所用是項聯絡方法」，益證
陳桂林、王進財所指「阿猴」之男子，係同一「阿猴」。證人謝
政雄供述：「向『阿猴』購毒三月餘，次數十五次…聯絡方法不
詳」；顯違事理，亦足認「謝政雄不曾向『阿猴』購毒」。(五)、
證人王進財於第一審既供稱：「不是向甲○○購毒」，又稱「是
向甲○○所購」，前後矛盾，原審法院八十六年度上訴字第三五
三七號判決即未採王進財如前不利抗告人之證言，足證王進財所
為不利抗告人之陳述係圖減刑，原裁定謂「難認第一審法院有以
利誘減刑之不正方法取證」；顯有違誤等語。惟按因發現確實之
新證據，足認受有罪判決之人應受無罪、免訴、免刑或輕於原判
決所認罪名之判決者，得聲請再審，固為刑事訴訟法第四百二十
條第一項第六款所明定，惟所謂「發現確實之新證據」，係指該
證據於事實審法院判決前業已存在，為法院、當事人所不知，不
及調查斟酌，至其後始行發現，具「嶄新性」特質而言；若判決
前已經當事人提出或聲請調查之證據，經法院捨棄不採者，即非
該條款所謂之「新證據」。且就證據本身形式觀察，須足以動搖
原確定判決，而對受判決人為更有利判決之「確實性」、「顯著
性」，不須經過調查者；否則均不得據為聲請再審之原因。又按
法院認為聲請再審為無理由者，應以裁定駁回之。經上項裁定後
，不得更以同一原因聲請再審；同法第四百三十四條定有明文。
本件原裁定已敘明抗告人之再審聲請所執各節，或與再審聲請要
件不符，或以業經裁定駁回再審聲請之同一原因聲請再審，而認
其再審聲請為無理由，予以駁回，並無違誤。抗告意旨仍執前詞
，徒憑己見，任意指摘原裁定不當，難認有理由，應予駁回。
據上論結，應依刑事訴訟第四百十二條，裁定如主文。
中    華    民    國  九十七  年    二    月  二十一  日
                      最高法院刑事第十庭
                          審判長法官  林  永  茂
                                法官  吳  昆  仁
                                法官  蘇  振  堂
                                法官  蕭  仰  歸
                                法官  何  菁  莪
      本件正本證明與原本無異
                                      書  記  官
中    華    民    國  九十七  年    二    月  二十六  日
                                                Ａ


司法院資訊處製作；財團法人民間司法改革基金會備份。
